臺灣士林地方法院民事判決　　　　　　　　93年度智字第20號
原　　　告　甲○○原姓名吳蘭.
訴訟代理人　沈明欣律師
被　　　告　貝貝百貨有限公司
兼法定代理　丁○○
人
共　　　同
訴訟代理人　薛銘鴻律師
　　　　　　林麗芬律師
當事人間請求損害賠償事件，本院於94年4月21日言詞辯論終結
，判決如下：
    主      文
原告之訴暨其假執行之聲請均駁回。
訴訟費用由原告負擔。
    事實暨理由
一、原告起訴主張：其乃係新型第一八六七三四號新型專利專利
    權人，專利權之內容為『可折收攜帶之婚紗袋』，專利權期
    間自91年2 月21日至101 年10月26日止。詎被告公司竟仿冒
    相類似之婚紗袋對外販售，自已侵害原告上開專利權。而被
    告公司為法人，其從事之業務必有自然人之現實行為，始得
    以營業，被告丁○○身為公司之負責人，公司主要經營業務
    均係由其負責，是被告丁○○應為本件侵權行為人，對原告
    應負損害賠償責任，為此依不當得利及所有物返還請求權提
    起本訴。並聲明：（一）被告貝貝百貨有限公司及丁○○應
    連帶給付原告新台幣（下同）120 萬元暨起訴狀繕本送達翌
    日起至清償日止，按年息百分之五計算之利息。（二）訴訟
    費用由被告負擔。（三）請准供擔保宣告假執行。
二、被告則以：原告所檢附93年5 月13日發票，所載之內容為『
    禮服套』，其否認該『禮服套』即為『系爭鑑定初步報告』
    之待鑑定物」；且縱認發票所示之禮服套即為系爭鑑定初步
    報告所示之待鑑定物（下稱系爭婚紗袋），然該產品為全台
    塑膠工業有限公司（下稱全台公司）設計，並因販賣予訴外
    人嘉美國際有限公司（下稱嘉美公司）500 件及贈予被告5
    、6 件而使用在先，縱原告嗣後取得系爭新型專利，且經鑑
    定與編號一偽品實質上相同，該偽品亦屬原告89年10月27日
    申請系爭專利前，已有人在國內使用，依86年5 月7 日修正
    公布實施之專利法第105 條準用第57條第1 項第2 款之規定
    ，原告之系爭專利權效力不及全台公司，被告自享有先用權
    。又被告並非製造工廠，僅為經營各種婚嫁所須用品之公司
    ，且其目前亦未再繼續販賣待鑑定物所示之婚紗袋。是以其
    既未侵權，原告自不得請求任何損害賠償，從而被告之負責
    人無須負連帶賠償之責。退步言，縱本院認原告主張為真，
    被告仍屬侵權，被告所受利益亦僅原證2 發票所示2 件禮服
    套之1000元等語為抗辯。並聲明：如主文所示。
三、兩造經本院言詞辯論時為爭點整理，兩造同意如下：
（一）兩造所不爭執之事項：
  １、原告享有新型「可折收攜帶之婚紗袋」第186734號專利權
      ，專利期間自91年2 月21日至101 年10月26日。專利申請
      日期為89年10月27日。
  ２、原證二之發票形式上真正不爭執。
  ３、原證三之專利侵害鑑定初步報告不爭執。
（二）兩造所爭執之事項：
  １、原告所檢附93年5 月13日發票，所載之內容為「禮服套」
      ，是否該「禮服套」即為「系爭鑑定初步報告」之待鑑定
      物？
  ２、退步言，縱認發票所示之禮服套即為系爭鑑定初步報告所
      示之待鑑定物（即系爭婚紗袋）全台公司是否有使用在先
      ？被告是否享有先用權？
  ３、被告現行是否製造、販賣系爭婚紗袋？
  ４、原告得否向被告請求賠償120萬元之損害？
  ５、被告之負責人是否應負連帶賠償之責？
四、經查：
（一）原告所檢附93年5 月13日發票，所載之內容為「禮服套」
      ，是否該「禮服套」即為「系爭鑑定初步報告」之待鑑定
      物？
  １、按「當事人主張有利於己之事實者，就其事實有舉證之責
      任。」，民事訴訟法第277 條定有明文。又「民事訴訟如
      係由原告主張權利者，應先由原告負舉證之責，若原告先
      不能舉證，以證實自己主張之事實為真實，則被告就其抗
      辯事實即令不能舉證，或其所舉證據尚有疵累，亦應駁回
      原告之請求。」，最高法院17年上字第917 號判例可資參
      照。
  ２、原告主張其所檢附93年5 月13日發票，所載之內容為「禮
      服套」即為「系爭鑑定初步報告」之待鑑定物，除提出該
      發票為證（詳如原證二），並舉證人乙○○之證詞為證，
      然為被告所否認。
  ３、依本院經被告請求向全台公司函詢之函文內容可知：「該
      公司於88年6 月2 日曾接獲嘉美公司訂購的禮服套500 件
      ，並於88年間分別交貨至林莉工作坊、伊莎貝兒、存愛等
      婚紗禮服店」，此有該公司93年11月8 日發文字號93年度
      全字第1號 函在卷可按。則依該公司的函文內容可知，該
      系爭禮服套於原告至被告處購買時，市場上即已有銷售，
      當屬無疑。
  ４、又原告聲請傳訊之證人乙○○於本院94年2 月17日言詞辯
      論時結證稱：「整個買賣過程，是我於93年4 月底透過兩
      個朋友先共同去被告店裡購買四折出件袋，等我朋友買回
      來之後，我再去我朋友店裡拿回該2 個四折出件袋，整個
      過程我未進被告店內，當時買的時候被告公司未開發票，
      但被告公司有說要補開，直到5 月中被告才拿該發票給我
      那二個朋友，我再向我朋友拿發票，所以買的日期與發票
      日期不一樣。．．．而發票內容就寫婚紗袋。我拿的發票
      就是證物二的發票。．．．我買完袋子之後我先交給原告
      。」（詳見該日筆錄）。則依證人證詞可知，證人並非親
      自購買系爭婚紗袋，且購買後，亦非直接交予鑑定人沈明
      欣律師，而系爭婚紗袋早已於市場流通，業如前述，則系
      爭婚紗袋，是否即購自被告公司，自令人置疑。
（二）系爭婚紗袋全台公司是否有使用在先？被告是否享有先用
      權？
  １、原告稱系爭婚紗袋其專利權期間自91年2 月21日至101 年
      10月26日止，然被告公司竟仿冒相類似之婚紗袋對外販售
      ，自已侵害原告上開專利權，然為被告所否認，並辯稱系
      爭婚紗袋乃全台公司使用在先，而其曾受全台公司所贈用
      ，自享有先用權等語。
  ２、依證人丙○○於本院94年4 月7 日言詞辯論時結證稱（該
      日當庭提出系爭婚紗袋實品供證人判讀後，所為之證詞）
      ：「編號一（即膺品）及編號二（即真品），都是我們工
      廠做的。．．．編號二也是針對編號一再改良後所製成的
      ，所以編號一製作在先，編號二製作在後，但編號一是我
      們工廠幫嘉美量產的，編號二我自己曾經在廠裡自行打過
      樣，大約幾件而已，但非我們工廠所代為量產的。．．．
      」，另於本院94年3 月17日言詞辯論時結證稱：「依我公
      司發文日期93 年11 月8 日發文字號93年度全字第一號函
      回覆給貴院的函，其後附件二所附的相關設計圖都是我設
      計的。．．．我從來沒有在設計圖上簽過任何名，通常都
      是客戶要求後，我既幫他設計，並畫草圖，客戶同意後，
      我就打樣品給客戶確認。．．．原證六上的產品是嘉美公
      司的伍先生來找我洽談的。當初他講說禮服袋是一個平常
      的禮服袋，但他想作一個可以折疊的且可以當旅行袋可提
      可揹的禮服袋，而我回答他說，這樣做會很重，但伍先生
      說沒關係。所以現在的成品就是按照我當初設計製造的。
      至於後來怎麼會去申請專利我都不知道。我大概賣給嘉美
      公司的伍先生5 、600 件。．．．附件二是法院來函詢問
      後，我憑記憶用尺畫的。當初的手稿我沒有留，而手稿跟
      附件二我都是用徒手、尺、筆所畫，沒有藉助任何電腦設
      備。因為當時嘉美出貨後，尚有庫存，我就拿五、六件送
      給被告公司。我之所以會送給被告公司，是因為被告公司
      也是我的客戶，有這些新的產品出來，我就送給被告公司
      用。」，則依證人證詞可知，本件原告所稱之膺品即編號
      一（詳如原告庭呈原證六相片所示之膺品），乃全台公司
      曾於88年6 月2 日接獲嘉美公司訂購的該禮服套500 件，
      並於88年間分別交貨至林莉工作坊、伊莎貝兒、存愛等婚
      紗禮服店，業如前述。而原告享有系爭婚紗袋之專利權，
      其專利期間自91年2 月21日至101 年10月26日，專利申請
      日期為89年10月27日，復為兩造所不爭執。則縱使原告嗣
      後取得系爭專利，且經鑑定與編號一膺品實質上相同，該
      膺品亦屬在原告89年10月27日申請系爭專利前，已有人在
      國內使用，依86年5 月7 日修正公布實施之專利法第105
      條準用第57條第1 項第2 款之規定，原告之系爭專利權效
      力自不及全台公司，而被告公司既於88年間曾受贈與原證
      六編號一所示相同之偽品自全台公司，則原告之系爭專利
      權效力亦不及被告公司，被告自享有先用權。則被告抗辯
      系爭婚紗袋乃全台公司使用在先，而其曾受全台公司所贈
      用，自享有先用權之主張，自為可採。
（三）查原告提起本訴訟，揆諸前揭判例意旨諭示，原告自應就
      被告有何侵權行為負舉證之責，然本件原告所提之相關事
      證，既不足認原告之主張有據，業如前述，依上開說明，
      自應駁回原告之訴。
（四）又被告行為既未該當侵權行為之要件，則爭點中之「３、
      被告現行是否製造、販賣系爭婚紗袋？」「４、原告得否
      向被告請求賠償120 萬元之損害？」「５、被告之負責人
      是否應負連帶賠償之責？」，自毋庸審究，併此敘明。
五、從而，原告訴請被告貝貝百貨有限公司及丁○○應連帶給付
    原告新台幣（下同）120 萬元暨93年10月12日起（即起訴狀
    繕本送達翌日起）至清償日止，按年息百分之五計算之利息
    ，為無理由，應予駁回。
六、原告之訴既經駁回，其假執行之聲請即失所附麗，應併予駁
    回。
七、本件事證已明，兩造其餘攻擊防禦方法，於判決結果不生影
    響，爰不一一詳予論述，附此敘明。
八、訴訟費用負擔之依據：民事訴訟法第78條。
中　　華　　民　　國　　94　　年　　5 　　月　　13　　日
                  民事第二庭  法  官  陳梅欽
以上正本證明與原本無異。
如對本判決上訴須於判決送達後20日內向本院提出上訴狀。
中　　華　　民　　國　　94　　年　　5 　　月　　18　　日
                              書記官  高郁婷
